---
title: "Manova"
output: html_document
---

```{r}
library(rstatix)
library(formattable)
```
* 1 - Introduction

```{r}
x1  <- c(35,35,40,10,6,20,35,35,35,30)
x2  <- c(3.5,4.9,3,2.8,2.7,2.8,4.6,10.9,8,1.6)
x3  <- c(2.8,2.7,4.38,3.21,2.73,2.81,2.88,2.9,3.28,3.2)
fac <-c(1,1,1,1,1,2,2,2,2,2)
df  <- data.frame(x1,x2,x3,fac)
```
Notre base de donnée
```{r}
head(df)
```

Transformation de la variable fac en facteur

```{r}
df$fac <- as.factor(df$fac) 
k <- nlevels(df$fac)
k
```

Nombre de variables
```{r}
n_var <- ncol(df) - 1
n_var
```

Nombre d'observations 
```{r}
N <- nrow(df)
N
```
* 2 - Calcul des moyennes et la matrice des variances covariances par multiplication matricielle

```{r}
j <- matrix(1,nrow=1,ncol=N)
J <- matrix(1,nrow=N,ncol=N)
X <- matrix(c(x1,x2,x3), nrow=10, byrow=F)

m <- (1/N)%*%j%*%X

s2 <- (1/(N-1))*(t(X)%*%X-t(X)%*%((1/N)*J)%*%X)
```
Moyenne
```{r}
m
```
Matrice covariances
```{r}
s2
```

* 3 - Développement de la méthode de comparaison
* 3.1 : Calculs intermédiaires

On filtre notre data base en fonction de la colonne facteur

```{r}
d1 <- df %>% filter(fac == 1)
d2 <- df %>% filter(fac == 2)
```


On transforme nos dataframes en matrices
```{r}
d1 <- matrix(c(d1$x1,d1$x2,d1$x3), nrow=5, byrow=F )
d2 <- matrix(c(d2$x1,d2$x2,d2$x3), nrow=5, byrow=F )
d1
d2
```


On recrée les variables dont on a besoin pour faire nos sous dataframes


```{r}
n1 <- nrow(d1)
j1 <- matrix(1,nrow=1,ncol=n1)
J1 <- matrix(1,nrow=n1,ncol=n1)

n2 <- nrow(d2)
j2 <- matrix(1,nrow=1,ncol=n2)
J2 <- matrix(1,nrow=n2,ncol=n2)
```


Calcul moyenne de nos sous dataframes
```{r}
m1 <- (1/n1)%*%j1%*%d1
m2 <- (1/n2)%*%j2%*%d2

```

Moyennes de nos sous datadrames : 
```{r}
m1
m2
```
Calcul matrice des variances covariances
```{r}
s2d1 <- (1/(n1-1))*(t(d1)%*%d1-t(d1)%*%((1/n1)*J1)%*%d1)
s2d2 <- (1/(n2-1))*(t(d2)%*%d2-t(d2)%*%((1/n2)*J2)%*%d2)
```

Matrice des variances covariances :
```{r}
s2d1
s2d2
```

Création de notre liste
```{r}
G1 <- list(d1,m1,n1,s2d1)
G1 <- list(G1.data=d1,G1.mean=m1,G1.n=n1,G1.S2=s2d1)
G2 <- list(d2,m2,n2,s2d2)
G2 <- list(G2.data=d2,G2.mean=m2,G2.n=n2,G2.S2=s2d2)
L <- list(G1=G1,G2=G2)
L
```


* 3.2 Test homogénéité



* 3.2.1 : Calcul Sd²
```{r}
Sd2 <- ((G1$G1.n -1)*G1$G1.S2 + (G2$G2.n-1)*G2$G2.S2)/(G1$G1.n+G2$G2.n-2)
Sd2
```


* 3.2.2 :  Calcul du T² de Hotteling (sous H0)

```{r}
Ty <- t(m1-m2) #Transposé de (Y1 - Y2)
Y  <- (m1-m2) #(Y1 - Y2)
T2I <- solve(((1/G1$G1.n)+(1/G2$G2.n))*Sd2) #matrice inverse du facteur du milieu
T2 <- Y%*%T2I%*%Ty
T2
```


* 3.2.3 :Statistiques et conclusion
```{r}
Fobs <- ((n1+n2-3-1)/((n1+n2-2)*3))*T2
Fobs
```
p-value : 
```{r}
pvalue <- df(Fobs,3,6)
pvalue
```

* 3.2.4 : Calcul du T² de Hotteling (sous H0) avec la fonction MANOVA

```{r}
model <- lm(cbind(x1, x2, x3) ~ fac, df)
Manova(model, test.statistic = "Wilks")

1- pf(Fobs,3,6, lower.tail = T)

```

* 4 : Encapsulation du code dans une fonction générique

```{r}
df2 <- data.frame(subset(iris, iris$Species != 'virginica'))
df2$Species <- factor(df2$Species )
head(df2)
```
 * Fonction :
```{r}
library(rstatix)
  MANOVA_class <- function(dfw)
{
  df2 <- data.frame(subset(iris, iris$Species != 'virginica'))
  df2$Species <- factor(df2$Species )
  #-> détection automatique des variables numériques
  id_num <- which(sapply(dfw, is.numeric))
  X <- dfw[,id_num]
  
  #-> .. on cherche la variable NON numérique ..
  id_string  <- which(!sapply(dfw, is.numeric))
  
  #-> pour faciliter et uniformiser les recherches des classes, on renomme cette variable
  names(dfw)[id_string] <- 'fac' 
  
  # ici code à compléter en utilisant ce qui a été développé dans la première partie
      
  #-> variable factorielle
  dfw$fac <- as.factor(dfw$fac) 
    
  #  création de la liste
  
  L <- lapply(levels(dfw$fac),function(x){
    return(list(
      'data'= subset(dfw,fac==x),
      'm' = (1/nrow(subset(dfw,fac==x)))*matrix(1,ncol=nrow(subset(dfw,fac==x)),nrow=1,byrow=FALSE)%*%as.matrix(cbind(subset(dfw,fac==x)[,1:ncol(subset(dfw,fac==x))-1])), #on réalise le calcul de moyenne de façon matricielle comme réalisé dans la partie 2
      'cov' = (1/(nrow(subset(dfw,fac==x))-1))*(t(as.matrix(cbind(subset(dfw,fac==x)[,1:ncol(subset(dfw,fac==x))-1])))%*%as.matrix(cbind(subset(dfw,fac==x)[,1:ncol(subset(dfw,fac==x))-1])) - t(as.matrix(cbind(subset(dfw,fac==x)[,1:ncol(subset(dfw,fac==x))-1])))%*%((1/(nrow(subset(dfw,fac==x))))*matrix(1:1,ncol=nrow(subset(dfw,fac==x)),nrow=nrow(subset(dfw,fac==x)),byrow=FALSE))%*%as.matrix(cbind(subset(dfw,fac==x)[,1:ncol(subset(dfw,fac==x))-1]))),
      #on réalise le calcul de variance-covariance de façon matricielle comme réalisé dans la partie 2
      'n' = nrow(subset(dfw,fac==x))
    )
    )
  })
  
  L <- setNames(L,c("G1","G2"))
  
  
  # calcul de la variance commune
  Sd2 <- as.matrix(((L$G1$n - 1)*L$G1$cov + (L$G2$n-1)*L$G2$cov)/(L$G1$n+L$G2$n-2))
  
  # matrice des différences des moyennes
  Y  <- matrix(L$G1$m-L$G2$m)
  
  # calcul du T2 de Hotteling
  Ty <- t(Y)
  T2I <- solve(((1/L$G1$n)+(1/L$G2$n))*Sd2) #matrice inverse du facteur    du milieu
  T2 <- Ty%*%T2I%*%Y
  
  # calcul de la p value
  Fobs <- ((L$G1$n + L$G2$n - (ncol(dfw)-1) - 1)/((L$G1$n + L$G2$n - 2)*(ncol(dfw)-1)))*T2
  pvalue <- df(Fobs,(ncol(dfw)-1),L$G1$n + L$G2$n - (ncol(dfw)-1) - 1)
  
  # les résultats sont stockés dans une liste
  test_result        <- data.frame('T² Hotteling' = T2, 'Fobs' = Fobs, 'p value' = pvalue )
  variance           <- data.frame(Sd2)
  colnames(variance) <- names(df)[id_num] ; rownames(variance) <- names(df)[id_num]
  class_mean         <- data.frame(t(sapply(L, function(x){return(x$m)})))

  ret   <- list(test = test_result, variance = variance, class_mean = class_mean)

  return(ret)
  
  
  }

df2 <- data.frame(subset(iris, iris$Species != 'virginica'))
df2$Species <- factor(df2$Species )

result <- MANOVA_class(df2)
print(result)
```

```{r}
format_table(result$test) 
```

```{r}
format_table(result$variance) 
```

```{r}
format_table(result$class_mean) 
```

